【裁判字號】    92,易,671
【裁判日期】    920617
【裁判案由】    公共危險
【裁判全文】
臺灣臺中地方法院刑事判決                          九十二年度易字第六七一號
    公  訴  人  台灣台中地方法院檢察署檢察官
    被      告  丙○○
右列被告因公共危險案件，經檢察官提起公訴（九十一年度偵字第二四四八九號）
，本院判決如左：
    主  文
丙○○失火燒燬現供人使用之住宅，處有期徒刑參月，如易科罰金，以參佰元折算壹
日。
    事  實
一、丙○○於民國（下同）九十一年十月十七日凌晨零時許酒後返回位於台中市○區
    ○○路三段一三四巷五弄八號之一樓，其與女友丁○○共同居住，王義發所有，
    房屋管理人為甲○○之房屋內，於九十一年十月十七日凌晨一時五十分許，因丙○○不滿詢問丁○○車子鑰匙在何處，而丁○○答稱：不知，遂回上址房間內欲
    點火抽煙，丙○○本應注意持打火機於屋內點燃，稍有不慎，易燃燒到屋內之易
    燃物品致引發火災，應注意遠離易燃物品，採取必要之安全措施，且依當時情形
    亦無不能注意之情事，竟疏於注意，貿然在易燃物品附近點火，致引燃衣架上之
    絲襪，起火燃燒後延燒房屋內之裝潢、傢俱、屋頂、橫樑及牆壁，而燒燬現供人
    使用之住宅，並延燒同弄十一號乙○○所有及同弄十二號戊○○所有現非供人使
    用之住宅，並因高熱及煙薰致二樓己○○正居住使用之房屋之玻璃產生裂縫，牆
    角遭煙薰黑，致生公共危險，經消防隊到場始將火撲滅，並扣得丙○○所有之前
    開打火機一只。
二、案經甲○○、戊○○、乙○○、己○○訴由台中市警察局第二分局移送臺灣臺中
    地方法院檢察署檢察官偵查起訴。
    理  由
一、右揭事實業據被告丙○○坦承不諱，核與證人丁○○於偵訊中證述情節相符，並
    經被害人甲○○、乙○○、己○○及戊○○於警訊中指訴歷歷，且本件火災原因
    經鑑定結果，右被告之失火行為將前揭八號之一住處南側牆面上段燒穿，水泥外
    牆向屋內處部分燒損剝落﹔後段處臥室房門部分燒失，門框燒損炭化﹔臥室後牆
    窗戶處牆面鋁窗上段部分燒熔﹔屋後庭院南側處隔間南側木板牆面燒穿，牆上木
    條上段燒失殘存﹔屋後庭院中間通道，北側儲藏室牆面、木面上段燒穿，室內天
    花板部分燒穿殘存﹔十一號屋頂、屋樑向八之一號處部分燒失炭化，十二號屋頂
    ，向隔壁建築處部分燒穿等情，並有台中市消防局火災原因調查報告書一份及照
    片三十張及照片三十幀附卷及打火機一只扣案可稽。是台中市○○路○段一三四
    巷五弄八號之一現供人使用之住宅及同弄十一號、十二號現非供人使用之他人所
    有之住宅之重要部分均已喪失效用而達燒燬之程度，其中同弄十一、十二號住宅
    當時雖未有人使用，惟該房屋失火情形，已達全燬，且該址樓上並有人居住，客
    觀上自足以認定有致生公共危險之情形，至於證人即被告女友丁○○固先於警訊
    時稱：因被告喝酒回來與伊發生口角，而拿出打火機焚燒房內衣架上的衣物等語
    ，後於台灣台中地方法院檢察署訊問時改證稱：被告回房間抽煙，伊就出來客廳
    ，之後就起火了等語，其所陳述前後不一，是否屬實，已有可疑，是無從僅根據
    在證人丁○○前後供述不一致之證詞，據認被告有故意放火之主觀犯意。又證人
    丁○○於前開檢察官訊問時結稱：「他就回房間去抽煙，我就出來客廳，我就看
    到有火，他隨後就出來．．．」等語觀之，打火機點燃絲襪起火當時，證人丁○○人在客廳處，並未在房間內親眼目睹起火情形，是應以證人丁○○於偵查時所
    述較為可採。而被告於檢察官偵查中供稱：因為喝醉酒，在床上抽煙，結果打火
    機點燃絲襪等語明確，則被告因為酒醉意識不清、失去平衡、甚至無法辨識，進
    而用火不慎誤燃絲襪等情，尚屬合理。復參以臺中市消防局現場照相資料用紙之
    相片三至三十以觀，南側后冠臥室燒損最嚴重，臥室後牆窗戶附近，單桿衣架掛
    置衣物嚴重燒失，衣桿金屬低處燒損變色，附近天花板燒損汎白特別嚴重。衣桿
    下方磁磚地板，遺留嚴重燒失衣物，呈現衣桿附近低處燒損火流殘跡等情，則本
    件起火點應為後段臥室內單桿衣架上掛置衣物低處附近，茍被告有故意放火之情
    形，其必然點燃多處以確保其必能起火，然自前揭照片以觀起火點顯然僅有一處
    ，核與一般失火之起火點僅有一處相符，而與故為縱火之情況不同。是本件火災
    之起因，係因被告點燃打火機不慎所引起，應堪認定，被告自應負過失責任，且
    其過失行為與前開房屋燒燬、屋內財物受損之間，亦具有相當因果關係。綜上所
    述，本件事證明確，被告自白核與事實相符，犯行堪以認定。
二、核被告丙○○所為，係犯刑法第一百七十三條第二項之失火燒燬現供人使用之住
    宅罪。復查刑法上之放火罪（失火罪），其直接被害法益為一般社會之公共安全
    ，雖私人之財產法益一同受其侵害，但本罪係列入公共危險罪章內，自以社會公
    安之法益為重，此關於燒燬自己所有物致生公共危險時並應論罪之點，亦可得肯
    定之見解，故以一個放火（失火）行為燒燬多家房屋，仍只成立一罪，不得以所
    焚家數，定其罪數（最高法院二十一年上字第三九一號判例意旨、台灣高等法院
    所屬法院六十三年法律座談會結論參照），故被告以一個失火行為，雖同時燒燬
    前開房屋及屋內財物，應只成立一罪，併予敘明。爰審酌被告素行尚稱良好，本
    案過失情節嚴重，所生他人財產損失甚鉅，惟犯後坦承犯行，已與部分被害人達
    成和解等一切情狀，量處如主文所示之刑，並諭知易科罰金之折算標準，扣案打
    火機一只，為被告所有，依法宣告沒收。
據上論斷，應依刑事訴訟法第二百九十九條第一項前段，刑法第一百七十三條第二項
、第四十一條第一項前段、第三十八條第一項第二款，罰金罰鍰提高標準條例第一條
前段、第二條，判決如主文。
中    華    民    國      九十二      年       六      月     十七    日
                                  臺灣臺中地方法院刑事第二庭
                                          法  官  陳 如 玲
右正本證明與原本無異。
如不服本判決，應於判決送達後十日內向本院提出上訴狀，上訴於臺灣高等法院臺中
分院( 須附繕本 )。
                                          書記官
中    華    民    國      九十二      年       六      月     二十    日
附錄本案所犯法條全文：
中華民國刑法第一百七十三條
(放火或失火燒燬現住建築物及交通工具罪)
放火燒燬現供人使用之住宅或現有人所在之建築物、礦坑、火車、電車或其他供水、
陸、空公眾運輸之舟、車、航空機者，處無期徒刑或七年以上有期徒刑。
失火燒燬前項之物者，處一年以下有期徒刑、拘役或五百元以下罰金。
第一項之未遂犯罰之。
預備犯第一項之罪者，處一年以下有期徒刑、拘役或三百元以下罰金。


司法院資訊處製作；財團法人民間司法改革基金會備份。
